臺灣板橋地方法院刑事判決　　　　　　　　　　　　九十一年度易字第一一八號
　　公　訴　人　臺灣板橋地方法院檢察署檢察官
　　被　　　告　丙○○
右列被告因竊盜案件，經檢察官提起公訴 (九十年度偵字第一一五九二號)，本院判
決如左：
    主  文
丙○○無罪。
    理  由
一、公訴意旨略以：被告丙○○意圖為自己不法之所有，於八十九年十月十五日某時
    許，侵入臺北縣永和市○○路○段四十號四樓，竊取甲○○所有之ＳＡＧＥＮ牌
    （序號為000000000000000號）之行動電話乙具、黃金項鍊三條
    、金手鍊二條、金戒指三只及鑽石戒指一只。嗣為警循線查獲被告使用前揭行動
    電話序號，始知上情，因認被告涉有刑法第三百二十條第一項竊盜罪。
二、按犯罪事實．應依證據認定之，無證據不得推定其犯罪事實，刑事訴訟法第一百
    五十四條定有明文。又認定不利於被告之事實，需依積極證據，苟積極證據不足
    為不利於被告事實之認定時，即應為有利於被告之認定，更不必有何有利之證據
    （最高法院五十六年度臺上字第八０七號判例參照）。且按在訴訟上用以證明事
    實之證據，須於通常一般之人均不致於有所懷疑，而得確信其為真實之程度者，
    始得據以為有罪之認定，倘其證明尚未達到此一程度，而有合理之懷疑性存在，
    致使無從為有罪之確信時，即應為無罪之判決（最高法院七十六年台上字第四九
    八六號判例參照）。
三、本件公訴人認被告涉有竊盜罪嫌，無非以被害人甲○○之指訴為據，被告於偵查
    時辯稱該手機係友人李輝雄（公訴人誤載為李耀雄）之子於八十九年四月、五月
    份給伊的，但不知該行動電話是有問題的電話云云。然經證人乙○○到庭證稱：
    該行動電話係伊八十九年八、九月間向位於臺北縣板橋市○○○路○段七十三號
    「合昱通信有限公司」購買而得，並於九十年四月底送給被告使用等語（參見偵
    查卷九十年八月十六日訊問筆錄），而附和其說，然查，證人即前開合昱通信有
    限公司（以下簡稱合昱公司）負責人沈劭偉證稱：伊店內是以販賣新手機為主，
    不賣中古手機，而乙○○這名字，伊沒聽過等語（九十年九月七日訊問筆錄），
    依此證述可知，證人乙○○陳稱於八十九年八、九月間向證人沈劭偉購買系爭行
    動電話，即有疑問。況且，被告與證人乙○○經公訴人隔離訊問後，發現二人竟
    對何時交付右揭行動電話之時間，完全不符，尤有進者，縱使被告與證人乙○○
    二人當庭溝通後所陳述之交付時間八十九年四、五月為真正，但該時間被害人之
    前揭行動電話根本還未失竊，顯見被告與證人乙○○之陳稱是臨訟杜撰。參以卷
    附通聯紀錄之記載，被告自八十九年十月二十三日起，即以其所有之00000
    00000行動電話門號對外聯絡，與被害人失竊財物之時間相符，是被告上開
    辯解，顯係卸責之詞，不足採信等情為主要論據。被告於本院審理時辯稱：並未
    竊盜，乙○○先在八十九年四、五月給伊一支手機，是李（宗霖）在通訊行買的
    ，事後壞了，另一支是李輝雄（即乙○○之父）在八十九年十月間將撿到的手機
    給伊，被查到的手機使用電話0000000000號電話之手機是李輝雄給伊
    的，證人沈紹瑋所言與伊被查到的手機無關，伊使用的手機是李輝雄撿到的，檢
    察官將伊所陳述的事實張冠李戴，第一次檢察官問時，誤以為是之前乙○○給我
    的手機，後來才知道是李輝雄交附的，因為事後想到日期，乙○○給伊的手機在
    八九年九月間壞掉了，八九年一○月份李輝雄又給伊壹支手機，所以才會誤記是
    乙○○給伊的，在檢察官那裡李輝雄也說自己及兒子都有給伊一支手機，檢察官
    的筆錄只記載部分的事實，沒有將全部的事實記載，所以才會誤認事實等語。經
    查：
（一）被害人甲○○於警訊時指訴於八十九年十月十五日下午六時三十分許，發現位
      於臺北縣永和市○○路○段四十號四樓之住處，遭竊賊侵入住宅竊取手機（即
      本件序號000000000000000號）一支、項鍊三條、手鍊二條、
      金戒指三只、鑽石戒指一只等語，核其指訴僅能證明其住處遭竊，不足以證明
      係被告侵入其住宅竊盜，因此，被害人之指訴不足以作為認定被告有罪之證據
      。
（二）證人沈邵偉於偵查時證述「（是否記得去年八、九月有一名叫乙○○男子向你
      購買一支ＳＡＧＥＮ手機？），我不記得了，ＳＡＧＥＮ手機我是有賣，我一
      般都是賣新型手機，不賣中古，除非客人買新手機換手機，我才接受舊手機，
      我都拆了當零件，而我店中有三人在顧，也不知是誰賣的，時間隔那麼久，相
      關資料實在很難查，至於向我買的客人，若是熟客可能會記得」「（是否在你
      店內從未賣過中古手機？）我店內以新手機為主，偶而二個月才會賣到一支中
      古手機，櫃檯內都是放新機種，除非客人要舊手機，才會拿出來給他看」（偵
      查卷三十七頁背面），證人沈邵偉於本院審理時證述「（有沒有賣舊手機？是
      否認識乙○○？）我們有賣舊手機。不認識乙○○，賣舊手機沒有給發票，通
      常我們不會記得來買的人的名字，但對乙○○沒有印象，如果只有買一次，更
      不會記得是誰來買，中古機我們買進時會有紀錄，避免買到贓物，但賣出時不
      會有紀錄」等語（參見本院九十一年五月二日審理筆錄），綜上可知，證人沈
      邵偉並未證述「從未賣中古手機」等語，而沈邵偉係合昱公司負責人，有三位
      店員輪流看店，究竟係何人賣中古手機於乙○○，已無從查證。再參以乙○○
      向合昱公司購買手機之時間遠在八十九年四、五月間，而訊問本案之時間為九
      十年九月七日，已相隔長達一年五月，焉能強求證人沈邵偉將顧客姓名及容貌
      記清楚，因此，沈邵偉不認識「乙○○」，合於常情，準此，公訴人以證人沈
      邵偉之證詞，認定證人乙○○之證詞顯有可疑之前開推論，違背經驗法則，因
      此證人沈邵偉之證詞，不足以作為認定被告有罪之證據。
（三）又證人李輝雄（即乙○○之父）於偵查時證述「（你是否有將一手機給被告？
      ）在中和市南勢角我撿到一支手機，是我交給被告，我們是鄰居朋友，我沒有
      跟他說手機何來」「（何時給你的？）去年（即八十九年）十月份左右」「（
      你兒子有無手機給被告？）有」等語（參見偵查卷第二十八頁背面），參以證
      人乙○○證述「（在何處何時給他（指手機給被告）？今年（即九十年）四月
      底，他來我家找我爸爸，他說沒有電話，我剛好有一支買的手機不想用，我爸
      爸在做工程時，有撿到一支手機，不知什麼牌的，我給他的是黑色的，型號忘
      記了」，經與被告對質後，證人乙○○更正證詞為「（指乙○○交付被告手機
      之時間）時間應是去年（即八十九年）四、五月間，我記錯了」（參見偵查卷
      第三十二頁），綜上可知，證人李輝雄、乙○○二人各交付一支手機予被告使
      用，由於證人二人交付被告手機之時間均在八十九年間，一在八十九年四、五
      月間、一在八十九年十月間，而公訴人訊問本案之時間係在九十年八、九月間
      ，相隔已久遠達一年有餘，證人二人與被告對於時間之記憶，可能有所模糊，
      公訴人並未查證證人各交付一支手機予被告之事實，因而誤認證人乙○○、與
      被告二人陳述不符，據此作為認定被告有罪之證據，即非可採。
（四）本件警訊時並未傳訊被告，即將被告移送檢方偵辦，亦未查扣被告當時使用被
      害人之手機究竟是何支手機（即證人乙○○交付予被告之手機抑或是證人李輝
      雄交付被告之手機？），而公訴人於九十年七月二十四日訊問被告為「000
      0000000之門號為何會在別人被偷的手機內？」（參見偵查卷二十六頁
      ），並未告知被告以被害人甲○○失竊之手機使用電話之正確時間為何，由於
      被告使用手機之時間距離初次訊問時間，已達十一個月，造成被告誤認手機係
      之前於八十九年四、五月間證人乙○○所交付之手機，始於偵查時供述手機來
      源是乙○○交付等情，準此，被告於本院審理時供述被害人甲○○之手機是八
      十九年十月間由李輝雄所交付，則被告於八十九年十月二十三日以甲○○之手
      機，使用行動電話，合乎常情，因此，被告前開辯解，應屬可信。準此，通聯
      紀錄，自不得作為認定被告有罪之證據。
（五）綜上各情，被害人甲○○之指訴、證人沈邵偉、李輝雄、乙○○之證詞，被告
      之電話通聯紀錄等證物，均不得作為認定被告有罪之證據。此復查無其他積極
      證據足認被告涉有竊盜犯行，不能證明被告犯罪，而為被告無罪之諭知。
據上論斷，應依刑事訴訟法第三百零一條第一項，判決如主文。
本件經檢察官張云綺到庭執行職務
中      華      民      國    九十一    年      五      月      九      日
                                      臺灣板橋地方法院刑事第六庭
                                          法  官  徐玉玲
右正本證明與原本無異。
如不服本判決應於收受送達後十日內向本院提出上訴書狀，
                                          書記官  陳映孜
中      華      民      國    九十一    年      五      月      九      日
附錄本案涉及法條全文
中華民國刑法第三百二十條
(普通竊盜罪、竊佔罪)
意圖為自己或第三人不法之所有，而竊取他人之動產者，為竊盜罪，處五
年以下有期徒刑、拘役或五百元以下罰金。
意圖為自己或第三人不法之利益，而竊佔他人之不動產者，依前項之規定
處斷。
前二項之未遂犯罰之。
